臺灣臺中地方法院刑事判決
111年度交訴字第151號
公  訴  人  臺灣臺中地方檢察署檢察官
被      告  蔡榮舉



上列被告因肇事逃逸等案件，經檢察官提起公訴（111年度偵字
第11657號），嗣被告於準備程序中就肇事逃逸被訴事實為有罪
之陳述，經告知簡式審判程序之旨，並聽取當事人之意見，經本
院合議庭裁定就肇事逃逸部分由受命法官獨任進行簡式審判程序
，判決如下：
    主    文
蔡榮舉犯駕駛動力交通工具發生交通事故，致人傷害而逃逸罪，
處有期徒刑陸月，如易科罰金，以新臺幣壹仟元折算壹日。緩刑
貳年，緩刑期間付保護管束，並應於緩刑期內接受受理執行之地
方檢察署所舉辦之法治教育貳場次。
    犯罪事實
一、蔡榮舉於民國110年12月10日18時許，駕駛車號0000-00號自
    用小客車，沿臺中市西區忠明南路由南往北方向行駛，於同
    日18時01分許，行至臺中市○區○○○路○○○路0段○設○○○○○號誌
    (即紅綠燈)之交岔路口，欲右轉進入臺中市西區向上路1段
    時，本應注意圓形黃燈用以警告車輛駕駛人及行人，表示紅
    色燈號即將顯示，屆時將失去通行路權，惟蔡榮舉見前方號
    誌已顯示黃燈，仍貿然右轉進入臺中市西區向上路1段。適
    行駛在其右後之吳蕎伊騎乘車號000-0000號普通重型機車，
    亦闖越黃燈直行欲通過該交岔路口，二車因此在該路口右側
    發生碰撞，吳蕎伊因而人、車滑倒在蔡榮舉右前方地面下，
    並受有頭部挫傷、下背和骨盆挫傷、左側手肘擦傷、雙側性
    手部擦傷等傷害（過失傷害部分業經告訴人撤回告訴，另由
    本院為不受理判決）。詎蔡榮舉知悉駕車肇事致他人受傷，
    竟僅短暫停車，未下車查看傷者傷勢，亦未待員警到場處理
    ，即基於肇事逃逸之犯意，駕駛上揭自用小客車離開現場，
    後方不詳騎士見狀追上蔡榮舉，惟蔡榮舉仍認事故與其無關
    而堅持駕車離去。嗣經警獲報依路口監視器循線追查，始悉
    上情。
二、案經吳蕎伊訴由臺中市政府警察局第一分局報告臺灣臺中地
    方檢察署檢察官偵查起訴。
    理    由
壹、程序事項
一、按除被告所犯為死刑、無期徒刑、最輕本刑為三年以上有期
    徒刑之罪或高等法院管轄第一審案件者外，於前條第1項程
    序進行中，被告先就被訴事實為有罪之陳述時，審判長得告
    知被告簡式審判程序之旨，並聽取當事人、代理人、辯護人
    及輔佐人之意見後，裁定進行簡式審判程序，刑事訴訟法第
    273條之1第1項定有明文。查本件被告蔡榮舉肇事逃逸案件
    ，被告於本院準備程序就被訴事實為有罪之陳述，經本院告
    知被告簡式審判程序之旨，並聽取檢察官、被告之意見後，
    裁定改依簡式審判程序進行審判。
二、按簡式審判程序之證據調查，不受第159條第1項之限制，刑
    事訴訟法第273條之2定有明文，是於行簡式審判程序之案件
    ，被告以外之人於審判外之陳述，除有其他不得作為證據之
    法定事由外，應認具有證據能力。本判決所援引被告以外之
    人於審判外之陳述，因本案採行簡式審判程序，復無其他不
    得作為證據之法定事由，依上說明，應認均具有證據能力，
    合先敘明。
三、至於卷內所存經本院引用為證據之非供述證據部分，審酌與
    本件待證事實間均具有關連性，且無證據證明係實施刑事訴
    訟程序之公務員違背法定程序所取得，亦無證據證明有何偽
    造、變造之情事，復經本院行調查證據程序，是依刑事訴訟
    法第158條之4之反面解釋，自應認均具有證據能力，得作為
    證據。
貳、實體事項
一、認定犯罪事實之證據及理由：
　　上揭犯罪事實，業據被告蔡榮舉於本院準備程序及審理時坦
    承不諱（見本院卷第70至71、81頁），核與證人即告訴人吳
    蕎伊警詢、偵查中指訴相符（見偵卷第27至29、109至111頁
    ），並有員警職務報告、告訴人吳蕎伊中山醫學大學附設醫
    院診斷證明書、事故現場路口監視器翻拍照片8張、告訴人
    騎乘車輛之行車紀錄器影片翻拍照片8張及光碟1片、臺中市
    政府警察局第一分局道路交通事故現場圖、道路交通事故初
    步分析研判表、道路交通事故調查報告表㈠㈡、現場及車損照
    片20張、道路交通事故當事人酒精測定紀錄表、交通事故補
    充資料表、公路監理電子閘門系統-查詢被告駕駛執照情形
    、公路監理電子閘門系統-查詢車號0000-00號車輛車籍資料
    、公路監理電子閘門系統-查詢告訴人駕駛執照情形、公路
    監理電子閘門系統-查詢車號000-0000號車輛車籍資料、臺
    中市政府警察局舉發違反道路交通管理事件通知單影本、事
    故現場路口監視器及告訴人騎乘車輛之行車紀錄器影像光碟
    等資料在卷可稽（見偵卷第21、31、33至39、41至47、55、
    57、57、59至61、63至81、87至89、91至93、95、97、99、
    101、103、123頁光碟片存放袋），上開補強證據足以擔保
    被告前開任意性自白之真實性，核與事實相符，本件事證明
    確，被告犯行堪以認定，應依法論科。
二、論罪科刑：　　
  ㈠核被告所為，係犯刑法第185條之4第1項前段之駕駛動力交 
    通工具發生交通事故，致人傷害而逃逸罪。
　㈡爰以行為人之責任為基礎，審酌被告原應注意車前狀況，並
    隨時採取必要之安全措施，竟疏於注意，行駛至十字路口見
    前方號誌已顯示黃燈，仍貿然右轉而與告訴人所騎乘之機車
    發生碰撞，致告訴人人車倒地，並因而受有頭部挫傷、下背
    和骨盆挫傷、左側手肘擦傷、雙側性手部擦傷等傷害，於碰
    撞事故發生後，僅短暫停車並未下車查看，未通知警察機關
    處理、協助傷者就醫、對事故現場為必要之處置、向傷者或
    警察等有關機關表明身分等必要措施，即駕車逃逸離去，造
    成警員調查肇事責任更形不易，實不可取。所幸告訴人所受
    傷勢非重，而未造成重大之危害，再參酌被告事後就其所涉
    過失傷害部分，業與告訴人達成調解，並給付完成，有本院
    111年度中司刑移調字第888號調解程序筆錄在卷可憑（見本
    院卷第51至52頁），告訴人並撤回過失傷害之告訴，亦有聲
    請撤回告訴狀在卷為據（見本院卷第55至57頁）；兼衡被告
    自述專科畢業教育程度、父母親均已過世、有分別為37、38
    歲之子女、現已退休未再工作等語（見本院卷第82頁），暨
    其犯罪動機、目的、手段、犯罪所生之危害等一切情狀，量
    處如主文所示之刑，並諭知易科罰金之折算標準。
  ㈢按行為經法院評價為不法之犯罪行為，且為刑罰科處之宣告
    後，究應否加以執行，乃刑罰如何實現之問題。依現代刑法
    之觀念，在刑罰制裁之實現上，宜採取多元而有彈性之因應
    方式，除經斟酌再三，認確無教化之可能，應予隔離之外，
    對於有教化、改善可能者，其刑罰執行與否，則應視刑罰對
    於行為人之作用而定。倘認有以監禁或治療謀求改善之必要
    ，固須依其應受威嚇與矯治之程度，而分別施以不同之改善
    措施（入監服刑或在矯治機關接受治療）；反之，如認行為
    人對於社會規範之認知並無重大偏離，行為控制能力亦無異
    常，僅因偶發、初犯或過失犯罪，刑罰對其效用不大，祇須
    為刑罰宣示之警示作用，即為已足，此時即非不得緩其刑之
    執行，並藉違反緩刑規定將入監執行之心理強制作用，謀求
    行為人自發性之改善更新（最高法院102年度台上字第4161
    號判決意旨參照）。查本案行為時，被告於5年之內未曾因
    故意犯罪受有期徒刑以上刑之宣告，有臺灣高等法院被告前
    案紀錄表附卷可憑，其因一時失慮，偶罹刑章，犯罪情節尚
    未至無可原宥之程度。又被告於審理時坦承犯行，事後已盡
    力彌補過錯，過失傷害部分業與告訴人達成調解，並已給付
    完成，經此偵、審程序之教訓後，當能知所警惕，信無再犯
    之虞，本院認其所宣告之刑，以暫不執行為適當，爰依刑法
    第74條第1項第2款之規定，併予諭知緩刑2年，以啟自新。
    另考量其犯行對社會仍有危害，應課予一定之負擔，以資警
    惕，且參酌被告法治觀念不足，為確保其能記取教訓，並導
    正偏差行為，避免再犯，本院認除前開緩刑宣告外，有課予
    被告預防再犯所為必要命令宣告之必要。爰依刑法第74條第
    2項第8款規定，諭知於緩刑期間應接受受理執行之地方檢察
    署所舉辦之法治教育2場次，且因本院已諭知被告緩刑期間
    應接受法治教育之負擔，爰依刑法第93條第1項第2款規定，
    併予宣告於緩刑期間付保護管束。倘被告未遵守上開緩刑所
    附條件且情節重大，足認原宣告之緩刑難收其預期效果，而
    有執行刑罰之必要者，本院自得依刑法第75條之1第1項第4
    款之規定，依聲請撤銷緩刑宣告，併此敘明。
據上論斷，應依刑事訴訟法第273條之1第1項、第299條第1項前
段，刑法第185條之4第1項前段、第41條第1項前段、第74條第1
項第2款、第2項第8款、第93條第1項第2款，判決如主文。
本案經檢察官黃永福提起公訴，檢察官蔣得龍到庭執行職務。 
中　　華　　民　　國　　111 　年　　8 　　月　　31　　日
                  刑事第九庭    法  官  彭國能
以上正本證明與原本無異。
如不服本判決應於收受判決後20日內向本院提出上訴書狀，並應
敘述具體理由；其未敘述上訴理由者，應於上訴期間屆滿後20日
內向本院補提理由書（均須按他造當事人之人數附繕本）「切勿
逕送上級法院」。
告訴人或被害人如不服判決，應備理由具狀向檢察官請求上訴，
上訴期間之計算，以檢察官收受判決正本之日起算。
                                書記官  陳宇萱
中　　華　　民　　國　　111 　年　　8 　　月　　31　　日
附錄本案論罪科刑所犯法條：
中華民國刑法第185條之4第1項
駕駛動力交通工具發生交通事故，致人傷害而逃逸者，處6月以
上5年以下有期徒刑；致人於死或重傷而逃逸者，處1年以上7年
以下有期徒刑。